臺灣嘉義地方法院刑事判決　　　　　　　96年度簡上字第78號
上　訴　人
即　被　告　乙○○
選任辯護人　黃文力律師
上列上訴人即被告被訴家庭暴力罪之傷害案件，不服本院嘉義簡
易庭中華民國96年1月31日96年度嘉簡字第109號第一審判決（聲
請簡易判決處刑書案號：臺灣嘉義地方法院檢察署95年度偵字第
7419號），提起上訴，本院合議庭判決如下：
    主  文
上訴駁回。
    事   實
一、乙○○係甲○○之前夫，2人為家庭暴力防治法第3條第1款
    所定之家庭成員。乙○○基於普通傷害之犯意，於民國95年
    7月12日21時許，至嘉義縣民雄鄉○○村○○路46-2號，甲○○所經營之麵店內，徒手毆打甲○○頭部、脖子、胸部，
    並將甲○○拖往廚房，而於拖行過程中，扯掉甲○○上衣，
    致甲○○受有頭臉部挫傷合併下水腫、胸部、四肢挫傷等傷
    害，嗣甲○○趁隙逃離至麵店外面，並將麵店外面之拖把1
    支，朝向乙○○丟擲，乙○○接住後，牽著腳踏車帶著拖把
    ，沿嘉義市○○路左轉保生街離開。
二、案經甲○○訴請臺灣嘉義地方法院檢察署檢察官偵查聲請簡
    易判決處刑。
    理  由
一、按被告以外之人於審判外之言詞或書面陳述，除法律有規定
    者外，不得作為證據，刑事訴訟法第159條第1項定有明文。
    查告訴人甲○○、證人即被告與告訴人之子丁○○於警詢及
    檢察事務官詢問時之陳述，係被告以外之人於審判外之陳述
    ，屬傳聞證據，被告乙○○之辯護人並爭執其證據能力，是
    其等此部分之陳述，應認無證據能力。
二、訊據被告矢口否認有何傷害之犯行，辯稱：95年7月12日晚
    上9時，伊在嘉義縣民雄鄉西安村35-10號住處，並沒有到嘉
    義縣民雄鄉○○村○○路46-2號，伊是接到保護令之後，才
    知道這件事云云。惟查：
  (一)被告於95年7月12日21時許，至嘉義縣民雄鄉○○村○○路
    46-2號，告訴人所經營之麵攤店內，徒手毆打告訴人頭部、
    脖子、胸部，並將告訴人拖往廚房，而於拖行過程中，扯掉
    告訴人上衣等情，業據告訴人於本院審理時結證稱：95年7
    月12日晚上，伊已經關店了，蔡春燕、丁○○先離開，旁邊
    2片鐵門已經關了，中間的關到一半，伊抬頭起來看到被告
    ，說伊給他怎樣，伊聽不清楚，被告的拳頭就往伊這邊打了
    ，伊躲不開，被告就一直打，伊倒在地上，被告先是1手拉
    伊的手，1手打伊的頭，後來被告就用1支手打伊，1支手拉
    伊的衣服，把伊往廚房裡面拉，伊一直喊救命，沒有人聽到
    ，伊掙脫不開，伊當時只有穿1件短袖，被告把整件上衣扯
    掉等語（見本院96年度簡上字第78號卷第83-84頁，下稱本
    院卷），足認告訴人有於上揭時地遭被告毆打。
  (二)告訴人因遭被告毆打致受有頭臉部挫傷合併下水腫、胸部、
    四肢挫傷等傷害一節，並經告訴人於本院審理時結證稱：被
    告打伊頭、脖子、肩膀、胸部，腳是被拖傷的等語（見本院
    卷第93頁），復據證人丁○○於本院審理時結證稱：伊進到
    店內，看到媽媽受傷，下巴、肩膀、脖子有瘀青，下巴腫起
    來，嘴角破皮等語（見本院卷第96頁），另有財團法人嘉義
    基督教醫院診斷證明書1紙及照片9張等附卷可考（見95年度
    他字第1495號卷第5-6頁；95年度交查字第1108號卷第27-28
    、44頁，以下簡稱交查卷；95年度偵字第7419號第11頁），
    足見被告有傷害告訴人之犯行。
  (三)告訴人遭被告毆打後，趁隙逃離至麵店外面，並將麵店外面
    之拖把1支，朝向被告丟擲，被告接住後，牽著腳踏車帶著
    拖把離開一節，已據告訴人於本院審理時結證稱：被告扯掉
    伊的衣服之後，伊只有穿內衣跑到店門前的馬路上，被嚇到
    一直哭，被告就從店裡面走出來，站在伊的對面和伊的距離
    不遠，後來左右鄰居很多人都站出來看，被告就在那邊站了
    一下，沒有馬上離開，伊招牌那邊有掛1個拖把，伊就把拖
    把拿下來，丟過去，結果被告就把伊的拖把拿走了，之後被
    告牽1台腳踏車和拖把，就往農藥行那邊走了。伊進去店內
    打電話，第4通電話打回家，當時是丙○○接的，伊跟他說
    被他爸爸打，之後伊就掛電話，伊等了一下子，大概5分鐘
    至10分鐘左右，但伊沒有看錶，丁○○就開車和丙○○過來
    店內，後來2人都去追被告，丁○○說他追到電信局以後，
    看到被告跑的很快往電信局的方向，電信局是過紅綠燈左轉
    的地方等語（見本院卷第84-85、93頁），並經證人丁○○
    於本院審理時結證稱：95年7月12日晚上9點多，媽媽打電話
    給丙○○，丙○○跟伊說家裡發生事情，伊開車載丙○○馬
    上趕過去，在西安路和保生街的十字路口，停紅綠燈的時候
    ，伊從左邊的車窗，看到被告在麵店隔壁的電器行前面，伊
    左轉到西安路開到農藥行那裡時，在車上看到被告在農藥行
    前面，被告當時步行沒有騎腳踏車，他把腳踏車放在農藥行
    隔壁即46-13號門口那裡。伊和丙○○進入店內，看到媽媽
    沒有穿上衣，只有穿胸罩，說她被被告打，沒有等媽媽說完
    ，伊跟弟弟就馬上趕出去追被告，走西安路到保生街左轉，
    就看到被告在保生街後面電信局那裡，當時被告距離伊大概
    50公尺，當時街上有照明，伊看得很清楚，有看到他在牽腳
    踏車，拿拖把，伊跟丙○○跑過去，被告發現後把拖把拿在
    手上，1隻手騎車跑掉等語（見本院卷第94-98、100頁），
    2人之證述互核相符，並有現場圖1份附卷可憑（見交查卷第
    45頁），足認被告於案發後，確有沿嘉義市○○路左轉保生
    街離開。
  (四)按告訴人、證人之陳述有部分前後不符，或相互間有所歧異
    時，究竟何者為可採，法院仍得本其自由心證予以斟酌，非
    謂一有不符或矛盾，即應認其全部均為不可採信；尤其關於
    行為動機、手段及結果等之細節方面，告訴人之指陳，難免
    故予誇大，證人之證言，有時亦有予渲染之可能；然其基本
    事實之陳述，若果與真實性無礙時，則仍非不得予以採信，
    最高法院著有74年臺上字第1599號判例可資參照。
  1.告訴人對於被告毆打其身體何部位一節，於95年9月29日檢
    察事務官詢問時證稱：被告直接用拳頭打伊的頭，並未攻擊
    伊的手、腳及身體等語（見交查卷第48頁），與其上揭於本
    院審理時證述遭被告毆打其脖子、胸部之證詞不符。再者，
    丁○○及丙○○進入麵店後，有無詢問被告行蹤一節，告訴
    人於本院審理時係結證稱：丁○○和丙○○一起進來麵店，
    問伊說被告呢，伊記不清楚是哪一個兒子問的，伊說他跑掉
    了等語（見本院卷第85頁），證人丁○○於本院審理時則結
    證稱：伊或丙○○到現場時，沒有人問媽媽被告人在哪裡等
    語（見本院卷第100頁），2人之證述顯然歧異。此外，被告
    是否曾威脅殺掉告訴人一節，告訴人於申請民事保護令時，
    在「危險評估量表」之「有沒有曾威脅要殺你？」一欄，勾
    選「有」（見95年度緊暫家護抗字第2號卷第4頁反面），於
    本院審理時先結證否認曾遭被告威脅殺掉（見本院卷第88頁
    ），經提示上揭「危險評估量表」後，又改結證稱：事情過
    了這麼久，伊忘記了，不清楚等語（見本院卷第88頁）。
  2.證人丁○○對於為何會到案發現場一節，於檢察事務官詢問
    時證稱：伊剛到家後，媽媽就立刻打電話給伊等語（見交查
    卷第50頁），於民事保護令事件開庭時結證稱：伊接到母親
    電話，說她發生事情等語（見95年度緊暫家護抗字第2號卷
    第18頁），與告訴人於本院審理時之上開證述歧異，證人丁○○並於本院審理時結證稱：是伊弟弟轉告的，伊之前開庭
    時答的太直接了，那時沒有問的很清楚等語（見本院卷第10
    1-102頁）。又證人丁○○對於係在何地看到被告一節，於
    民事保護令事件開庭時結證稱：伊到現場的時候，有看到被
    告從小吃店跑出來等語（見95年度緊暫家護抗字第2號卷第
    18頁），與上揭於本院審理時之證述不符，並於本院審理時
    結證稱：那時候伊講的太快，法官問伊被告是不是從麵店那
    邊跑出來，伊就說是，法官沒有問伊被告是不是從麵店裏面
    跑出來，伊以為他說在麵店門口外面等語（見本院卷第98頁
    ）。此外，證人丁○○對於有無看到被告手上拿東西一節，
    於檢察事務官詢問時證稱：伊經過農藥行，還看到被告用走
    的經過農藥行門口，伊不確定被告手上有無拿凶器或其他物
    品等語（見交查卷第50頁），於民事保護令事件開庭時則結
    證稱：伊看到被告時，他的表情很慌張，手上拿了1支拖把
    等語（見95年度緊暫家護抗字第2號卷第18頁），與上揭於
    本院審理時之證述不一致，並於本院審理時結證稱：伊是跑
    到保生街電信局的時候，才看到被告有拿拖把，不是在農藥
    行那邊看到的，因為在農藥行那邊，伊只能看到被告上半身
    ，沒有辦法看到被告的下半身，所以伊沒有看到他拿拖把等
    語（見本院卷第100頁）。
  3.告訴人、證人丁○○就上揭事實，其自身之證述，或2人間
    之證詞，有歧異或不一致之處，然告訴人、證人丁○○就問
    題之陳述，難免會受訊問者陳述問題之方式，及問題鋪陳之
    前後順序，而影響其回答之內容，且限於個人之記憶力，及
    個人之陳述表達能力，自難期待告訴人、證人丁○○之證詞
    能完全相符。從而本件既於本院審理時，透過檢察官、辯護
    人交互詰問之程序予以詰問告訴人、證人丁○○，自能減少
    其等因問話者訊問問題之方式、順序，而影響其證詞之外在
    因素，予以發現真實。是以告訴人、證人丁○○對於其自身
    證述之歧異處，既已證述如上，應以其等於本院審理時之證
    述為可採。而就丁○○及丙○○進入麵店後，有無詢問告訴
    人被告行蹤一節，係屬枝節性之事實，告訴人、證人丁○○
    證述雖不一致，亦不影響其等證詞之可信性。至告訴人於民
    事保護令事件就「危險評估量表」之勾選，縱有誇大不實之
    處，惟告訴人之證述，與上揭其餘證據互核相符，揆諸前揭
    判例，尚難以此即認告訴人之證述不可採信
  4.綜上所述，告訴人就其遭被告傷害之基本事實，證人丁○○
    就如何得知告訴人遭被告毆打，及案發後見到被告之基本事
    實，證述既均相一致，且2人證詞互相對照亦大致相符，是
    其等證詞雖有上揭相異處，其等所為之證詞仍難認不具證據
    價值，本院仍得採信其等之證詞，認定被告確有傷害之犯行
    。
  (五)辯護人雖為被告辯稱：被告和告訴人交惡，並衍生多起訴訟
    ，告訴人係挾怨誣指，而證人丁○○心向告訴人，因受告訴
    人影響而對被告有怨懟之心，是其與被告親子關係陷於冰點
    ，其證述並非事實應不可採等語（見本院卷第73-76頁），
    然觀諸卷附告訴人之受傷照片，告訴人之臉部腫脹情形嚴重
    ，且頭部、脖子、胸部、四肢有多處大面積之瘀青，是依其
    傷勢，顯非告訴人自己所造成。又證人丁○○雖於本院審理
    時結證稱：伊恨爸爸等語（見本院卷第101頁），然其應無
    由告訴人虛捏傷勢受皮肉之痛以攀誣被告之可能，且其若係
    故意虛偽證述以陷害被告，則在被告並無證據證明其於案發
    時在住處之情形下，其當可證稱目睹被告在麵店毆打告訴人
    ，而無須證稱僅目睹被告於案發後離開之情，是尚難以告訴
    人、證人丁○○與被告不睦，即認其等之證述不可採信。再
    者，員警於案發後查訪鄰居，詢問是否在上揭時地聽到或看
    到被告與告訴人有吵架或打架事件，除證人彭金菊、林淑完
    證稱：伊不在現場等語（見交查卷第40-41頁），而證人王
    碧蘭證稱：伊並未看見現場情形，一切伊都不知道等語（見
    交查卷第37頁），證人吳福原證稱：伊並不知道當時情形等
    語（見交查卷第38頁），證人何英瑛證稱：伊並未看見雙方
    有打架情形，只聽到有聲音很大並未看見何人等語（見交查
    卷第39頁），然依告訴人上揭證述，可知被告係在麵店內毆
    打告訴人，當時麵店之左右兩側鐵門均已拉下，而中間之鐵
    門又拉下一半，則鄰居在麵店外面自難看見麵店裏面之情形
    ，參以證人何英瑛之證述，可知案發時麵店內確有巨大聲響
    傳出之異狀。是雖無鄰人證述目睹告訴人逃離至麵店外面後
    被告離去之情，然揆諸被告與告訴人前已有多次民刑事訴訟
    ，是鄰居或不願得罪人，或不願招惹是非，或不願出庭作證
    ，故對於上情避而不談，尚難依其等之證述，認定被告並無
    毆打告訴人之犯行。
  (六)綜上所述，被告前開所辯，顯係卸責之詞，不足採信。本件
    事證明確，被告傷害之犯行堪予認定。
三、核被告所為，係犯刑法第277條第1項之傷害罪。被告係告訴
    人之前夫，2人為家庭暴力防治法第3條第1款之家庭成員，
    是被告對告訴人故意實施家庭暴力行為而成立刑法之犯罪，
    為家庭暴力防治法之家庭暴力罪。原審認被告罪證明確，
    並審酌被告無故毆打告訴人成傷，且迄今尚未和解，否認犯
    行之犯後態度，及其行為手段、目的，所致告訴人之傷害等
    一切情狀，因而適用刑事訴訟法第449條第1項前段、第454
    條第2項、刑法第277條第1項、第41條第1項前段、刑法施行
    法第1條之1第1項、第2項前段，就被告之犯行，量處有期徒
    刑3月，並諭知易科罰金之折算標準，認事用法均無不當，
    量刑亦甚妥適。被告仍執前詞提起上訴，請求為無罪判決，
    為無理由，應予駁回。
據上論斷，應依刑事訴訟法第455條之1第1項、第3項、第368條
，判決如主文。
本案經檢察官王啟旭到庭執行職務。
中　　華　　民　　國　　96　　年　　5 　　月　　10　　日
                     刑事第二庭  審判長法  官  沈福財
                                       法  官  林青怡
                                       法  官  卓春慧
上列正本證明與原本無異。
本件不得上訴。
中　　華　　民　　國　　96　　年　　5 　　月　　11　　日
                                       書記官  汪淑菁
附錄本案論罪科刑法條全文：
刑法第277條第1項：
傷害人之身體或健康者，處3年以下有期徒刑、拘役或1千元以下
罰金。
